臺灣臺南地方法院刑事判決　　　　　　 100年度訴字第1322號
公　訴　人　臺灣臺南地方法院檢察署檢察官
被　　　告　王再成
上列被告因違反森林法案件，經檢察官提起公訴（100年度偵字
第10637號），被告於本院準備程序進行中，先就被訴事實為有
罪之陳述，經本院合議庭裁定由受命法官獨任進行簡式審判程序
，判決如下：
    主  文
王再成於公有保安林地內，擅自占用，處有期徒刑柒月。如附圖
所示鐵皮屋頂工寮（占用面積柒拾玖點貳平方公尺）沒收之。
    事  實
一、王再成明知如附圖所示坐落臺南市○○段336地號土地，為
    行政院農業委員會林務局嘉義林區管理處（下稱嘉義林區管
    理處）轄下編號2102號國有保安林地，非經主管機關核准或
    同意，不得擅自占用，竟基於為自己及其侄兒不法利益之意
    圖，於民國100年4月25日，在如附圖所示位置以圍籬圈圍雞
    舍（面積40.5平方公尺）養殖雞隻供己食用，另搭蓋帆布鐵
    皮屋頂工寮1間供其姪兒居住使用（面積為79.2平方公尺）
    ，並放置貨櫃屋一只放置神像、床、電視、椅子等物（面積
    為8.2平方公尺）。嗣經林務局人員於100年5月4日執行例行
    林野巡視時發現，報警查獲，始悉上情。
二、案經行政院農業委員會林務局嘉義林區管理處訴由嘉義市政
    府警察局第一分局報告偵辦。
    理  由
一、本案被告王再成所犯係死刑、無期徒刑、最輕本刑為三年以
    上有期徒刑以外之罪，亦非高等法院管轄之第一審案件，而
    被告於本院行準備程序中，就被訴事實為有罪之陳述，經告
    知簡式審判程序之旨，並聽取公訴人及被告之意見後，本院
    合議庭依刑事訴訟法第273條之1第1項規定，裁定由受命法
    官獨任進行簡式審判程序，合先敘明。
二、訊據被告王再成對於上揭犯罪事實坦承不諱，核與嘉義林區
    管理處技術士官國楨於警詢、嘉義林區管理處課長賴金輝於
    檢察事務官詢問時及檢察官訊問時陳述內容相符，並有森林
    被害告訴書、100年5月20日現場照片3張、100年9月21日現
    場照片4張，及航空攝影照1張在卷可佐，足認被告前開自白
    與事實相符而可採。本件事證明確，被告犯行堪以認定，自
    應依法論科。
三、核被告王再成所為，係犯森林法第51條第3項、第1項之於保
    安林內擅自占用罪。又被告上開行為雖同時該當刑法第320
    條第2項之竊佔罪，惟該罪與森林法第51條第3項、第1項之
    於他人之保安林內擅自占用罪係法規競合之關係，依重法優
    於輕法、特別法優於普通法之法律關係，應論以森林法第51
    條第3項、第1項之於他人之保安林內擅自占用罪（最高法院
    70台上字第491號判例參照）。又被告前述占用行為係於保
    安林地犯之，爰依森林法第51條第3項規定加重其刑。爰審
    酌被告自述教育程度為國小畢業，現已離婚，小孩均已成年
    ，以擔任臨時工為業，每月收入約新台幣（下同）1萬餘元
    ，因同情2名智能障礙之姪子在外地租屋，生活困苦，是以
    在其父十餘年前搭建違章建築後為颱風所破壞之原址，搭蓋
    鐵皮屋頂工寮供其姪子二人居住，另圈圍雞舍養殖雞隻供己
    食用，並放置貨櫃屋放置神像等物使用，犯後已將雞舍圍籬
    拆除、工寮帆布扯去、貨櫃屋出售移除，並於本案辯論終結
    前承諾將雞舍及帆布鐵皮屋頂工寮所餘部分拆除等犯罪動機
    、目的、手段、所生之危害及犯後之態度等一切情狀，量處
    有期徒刑7月，以資懲儆。如附圖所示帆布鐵皮屋頂工寮1間
    （占用面積79.2平方公尺），雖據被告於本院審理時陳稱已
    將帆布扯除，惟依檢察官同時庭呈之照片（本院卷第28頁上
    方），工寮本體仍然存在，迄本院言詞辯論終結前尚未拆除
    ，且為被告所有，供本件犯行所設置之工作物，應依森林法
    第51條第6項之規定，予以宣告沒收。復按森林法第51條第6
    項規定：「犯本條之罪者，其墾殖物、工作物、施工材料及
    所使用之機具沒收之。」，該條項有關沒收之規定，係刑法
    第38條第1項第2款、第3項之特別規定，雖採義務沒收主義
    ，但因無「不問屬於犯人與否均沒收」之規定，故供犯該項
    所列之罪所用之物，自仍以屬於犯人所有者為限，始得宣告
    沒收。如附圖所示雞舍，據被告陳稱其僅係在原已存在、由
    其父親於十餘年前所搭建之鐵皮建物旁圈設圍籬，且其已將
    其所自行搭建之圍籬拆除，所留存雞舍本體之鐵皮建物部份
    ，並非其本人所設置；如附圖所示之貨櫃屋，據被告表示業
    已出售而非其所有，均不為沒收之諭知。
據上論斷，應依刑事訴訟法第273條之1第1項、第299條第1項前
段，森林法第51條第1項、第3項、第6項，判決如主文。
本案經檢察官郭書鳴到庭執行職務。
中    華    民    國   100    年    11    月    22    日
                  刑事第十一庭  法  官   許嘉容
以上正本證明與原本無異。
如不服本判決應於收受本判決後10日內向本院提出上訴書狀，並
應敘述具體理由。其未敘述上訴理由者，應於上訴期間屆滿後20
日內向本院補提理由書狀（均須按他造當事人之人數附繕本）「
切勿逕送上級法院」。
                                書記官   陳玉芬
中    華    民    國   100    年    11    月    22    日
附錄本案論罪科刑法條：
森林法第51條
於他人森林或林地內，擅自墾殖或占用者，處6月以上5年以下有
期徒刑，得併科新台幣60萬元以下罰金。
前項情形致釀成災害者，加重其刑至二分之一；因而致人於死者
，處5年以上12年以下有期徒刑，得併科新台幣1百萬元以下罰金
，致重傷者，處3年以上10年以下有期徒刑，得併科新台幣80萬
元以下罰金。
第1項之罪於保安林犯之者，得加重其刑至二分之一。
因過失犯第1項之罪致釀成災害者，處1年以下有期徒刑，得併科
新台幣60萬元以下罰金。
第1項未遂犯罰之。
犯本條之罪者，其墾殖物、工作物、施工材料及所使用之機具沒
收之。